【裁判字號】    92,上易,2381
【裁判日期】    921014
【裁判案由】    妨害自由等
【裁判全文】
臺灣高等法院刑事判決                          九十二年度上易字第二三八一號
    上  訴  人
    即  被  告  乙○○
右上訴人因妨害自由案件，不服臺灣士林地方法院九十一年度易字第七二三號，中華
民國九十二年六月十二日第一審判決（起訴案號：臺灣士林地方法院檢察署九十年度
偵字第一００００號）提起上訴，本院判決如左：
    主  文
上訴駁回。
乙○○緩刑貳年。
    事  實
一、乙○○係坐落臺北縣淡水鎮○○街○段七十四巷十九號一樓房屋之所有權人，自
    民國九十年五月一日起，將前開房屋出租與甲○○、丙○○二人供作餐飲店用，
    並約定每月房租新臺幣（下同）五萬元，押租金十萬元，寒、暑假期間租金另議
    ，租賃期間至九十一年四月三十日為止。迨九十年六月間，乙○○因有關暑假月
    份之房租究竟為減半或每月減抵三千元之優惠方式，與丙○○、甲○○二人發生
    爭執，乙○○竟於九十年八月三日代繳電費後，在同年八月中旬某日，乘餐飲店
    內因暑假暫停營業、無人看守之際，自行將設於餐飲店外，用以供應系爭房屋之
    電源關閉停止供電，致使置放於餐飲店冰箱內如附表所示之物品均因無法冷藏而
    腐敗不堪使用，足以生損害於丙○○、甲○○二人。嗣甲○○於九十年八月底返
    回上址欲重新營業，發現無電可用，始查知前情，並會同員工黃奇男將冰箱內物
    品拍照存證。
二、案經丙○○、甲○○訴由臺灣士林地方法院檢察署檢察官偵查起訴。
    理  由
一、訊據上訴人即被告乙○○矢口否認有何毀損告訴人即承租系爭房屋之丙○○、甲○○所有、如附表所示物品之犯行，辯稱：伊幫告訴人繳了電費後，電力公司說
    這樣可以關電，但伊未關電，不知為何電力忽然斷了；餐飲店冰箱內並無附表所
    示那麼多東西云云。惟查：
  (一)告訴人甲○○邀同告訴人即母親丙○○為連帶保證人，於九十年五月一日，向被
    告承租坐落臺北縣淡水鎮○○街○段七十四巷十九號一樓房屋，供作餐飲店使用
    ，約定租期至九十一年四月三十日為止，除寒、暑假期間外，每月租金五萬元，
    押租金十萬元，水電費由告訴人自行負擔，告訴人丙○○擔任店長，甲○○負責
    廚房工作之事實，業據被告及告訴人丙○○、甲○○陳述在卷，並有房屋租賃契
    約書一份附卷可稽。告訴人二人與被告間因為暑假期間減免房租問題，互有爭執
    ，亦據告訴人及被告陳述明確，而告訴人承租房屋縱有遲延給付租金情事，該租
    賃契約既未合法終止，仍屬有效，告訴人自有權使用系爭房屋。
  (二)次查，被告身為系爭房屋出租人，於九十年八月七日繳納電費期限前，確曾於同
    年八月三日代繳電費，業據被告供承無訛，並有電費通知一紙在卷足憑，然被告
    於檢察官偵查中已明白供述：「（是否你於八月間將告訴人電錶斷電？）因告訴
    人不繳房租、水電費，我於七月二十六日、八月四日二次寄存證信函要求對方繳
    付（告訴人從七月開始就未付房租、水電），且電力公司有公告若再不繳費要斷
    電，對我有損失，我便先代繳六千多元電費，告訴人仍不還給我，且電力公司人
    員稱我可自己關掉電源，我就將告訴人部分之用電關掉其總電源而已」等語明確
    （參偵卷第十五頁背面），核與告訴人指訴情節相符，且被告之前與告訴人因暑
    假期間減免房租問題發生爭執，被告催告告訴人繳費未遂乃代繳電費後，為免繼
    續為告訴人支出電費，而將電源關閉，亦與常情並無不合。足見被告於九十年八
    月中旬某日，確有擅自停止系爭房屋供電之行為，至堪認定。其後翻異前供，辯
    以：並未斷電云云，無非係事後卸責之詞，委不足採，
  (三)再查，告訴人丙○○、甲○○所經營之餐飲店，於九十年七、八月之暑假期間並
    未營業，其等置於店內冰箱之如附表所示之物品，均因被告上開斷電行為而毀損
    不堪使用，業經告訴人二人指訴歷歷，並據證人既餐飲店員工黃奇男結證：店內
    是賣快餐，有雞腿飯、排骨飯、蠔油豬柳、宮保雞丁、飲料、咖啡冰沙、桑葚冰
    沙、玫瑰花露冰沙等，最後一天營業時伊在店內，因為是臨時決定隔天暫停營業
    ，故之前仍然有正常進貨，貨物都放在冰箱內；伊跟甲○○於八月份一起回到店
    裡時，沒有電，房東不讓渠等打開電源開關，故只去打開冰箱，裡面有七、八分
    滿，發現裡面都是蟲，馬上又關上，後來因為和房東談不妥，故和甲○○去拍照
    等語明確，互核相符。證人黃奇男僅係餐飲店員工，與被告並無怨隙，應無設詞
    誣陷而致己觸犯偽證重罪之必要，其證言堪以採信，此外復有告訴人提出之明細
    表、送貨單、物品毀損照片六幀附卷可按（按，照片原本六幀係附於原審九十年
    度士簡字第一一五六號民事卷宗內，經原審以彩色影印後，附於原審卷內），經
    核與證人黃奇男所述店內存放之食材大致相符。查告訴人二人經營餐飲店，當有
    食物存放其內，且暑假期間不做生意，理當整理置放於冰箱，以免毀壞，此與常
    情並不相違，衡以告訴人所稱上揭物品，大多為肉類食材，若未妥適冰存，易生
    腐敗，此亦為一般人所明知，觀之該卷附照片所示，冰箱內所存放物品確有腐敗
    發黑情形產生，堪認該等物品已達不堪使用程度。被告明知出租房屋供做餐廳使
    用，其內可能有冰存食物，於斷電行為時，亦能預知冰箱將因缺乏電力供應而致
    其內物品發生腐敗之結果，而被告因先前與告訴人間發生租金之爭執，縱有致店
    內各項食材發生不堪使用情事，應亦不違背被告之本意，其具有毀損之未必故意
    甚明，且被告之斷電行為造成如附表所示之物品不堪使用，其行為與結果間具有
    相當因果關係，亦足認定。
  (四)至告訴人另稱其店內之米、香菇、乾貨、冰箱、音響等物品，亦因被告斷電行為
    而遭毀損云云。然就米、香菇、乾貨、音響部分，告訴人已陳稱並無相關證據可
    供證明，另冰箱部分，雖據告訴人提出九十一年五月六日修理估價單欲佐其說，
    但僅憑該修理估價單尚無從證明冰箱已達毀損程度，此外復查無其他積極證據足
    資證明，故無從認定右揭物品確係被告毀損，附此敘明。
二、綜上所述，本件事證明確，被告所辯不足採信，其犯行洵堪認定，應依法論科。
三、核被告所為，係犯刑法第三百五十四條之毀損罪。被告以一毀損犯行致告訴人丙○○、甲○○二人之物品不堪使用，觸犯二同種罪名，為想像競合犯，依刑法第
    五十五條規定，從一情節較重之毀損罪處斷。原審以被告罪證明確，適用刑法第
    三百五十四條之規定，並審酌被告並無犯罪前科，有本院被告全國前案紀錄表附
    卷可證，素行尚佳、生活狀況、智識程度、因租賃契約而起糾紛，卻不思循法律
    途逕解決、犯罪對告訴人所生損害及犯罪後飾詞否認之態度等一切情狀，量處有
    期徒刑三月，並諭知易科罰金之折算標準，經核認事用法均無不合。被告上訴否
    認犯罪，指摘原判決不當，為無理由，應予駁回。
四、又起訴書原認被告前述斷電行為，另涉犯刑法第三百零四條第一項之強制罪。然
    按刑法第三百零四條第一項之強制罪，所謂「以強暴脅迫使人行無義務之事，或
    妨害人行使權利」者，其強暴脅迫之對象，須以「人」為要件，如妨害人行使權
    利時，被害人並不在場，自無從對人施強暴脅迫，既缺乏強暴脅迫之手段，要與
    刑法第三百零四條第一項之構成要件不符（最高法院八十五年度臺非字第三五六
    號判決參照）。本件被告擅自停止供電行為時，告訴人二人均未在場，店內亦無
    人，業據告訴人陳明在卷，是被告所為並不構成強制罪，此外復查無其他積極證
    據足資認定被告有何強制罪犯行，此部分亦據公訴人於蒞庭時加以減縮，原應諭
    知無罪，惟公訴意旨認此部分與上揭有罪部分有牽連犯之裁判上一罪關係，爰不
    另為無罪之諭知，附此敘明。
五、末查，被告素行良好，未曾受有期徒刑以上刑之宣告，有本院被告全國前案紀錄
    表在卷可按，其為避免財產權受有損失，乃有前開舉措，雖方法不當，亦屬一時
    失慮所致；被告經此起訴審判後，當應知所警惕，信無再犯之虞，本院認所宣告
    之刑以暫不執行為適當，爰併宣告緩刑二年，以啟自新。
據上論斷，應依刑事訴訟法第三百六十八條、刑法第七十四條第一款，判決如主文。
本案經檢察官張秋雲到庭執行職務。
中      華      民      國    九十二    年      十      月     十四     日
                              臺灣高等法院刑事第四庭
                                  審判長法  官  蔡  永  昌
                                        法  官  李  英  豪
                                        法  官  徐  昌  錦
右正本證明與原本無異。
不得上訴。
                                        書記官  吳  金  來
中      華      民      國    九十二    年      十      月     十六     日
附錄：本案論罪科刑法條全文
刑法第三百五十四條：
毀棄、損壞前二條以外之他人之物或致令不堪用，足以生損害於公眾或他人者，處二
年以下有期徒刑、拘役或五百元以下罰金。
附表：
┌────┬─────┬─────────────┐
│編號    │品    名  │數  量                    │
├────┼─────┼─────────────┤
│一      │雞腿骨    │二百五十二斤              │
│        │          │（須扣除告訴人於偵查中所稱│
│        │          │於九十年七月初賣出十餘隻雞│
│        │          │腿）                      │
├────┼─────┼─────────────┤
│二      │雞排      │三十六斤                  │
├────┼─────┼─────────────┤
│三      │豬柳      │三十六斤                  │
├────┼─────┼─────────────┤
│四      │雞丁      │九十斤                    │
├────┼─────┼─────────────┤
│五      │清雞肉    │九十斤                    │
│        │          │（告訴人誤計算為五十四斤）│
├────┼─────┼─────────────┤
│六      │桑葚      │三十斤                    │
├────┼─────┼─────────────┤
│七      │玫瑰花露  │十二斤                    │
├────┼─────┼─────────────┤
│八      │咖啡包    │六包                      │
└────┴─────┴─────────────┘


司法院資訊處製作；財團法人民間司法改革基金會備份。
